【裁判字號】    99,交抗,27
【裁判日期】    990128
【裁判案由】    聲明異議
【裁判全文】
臺灣高等法院高雄分院刑事裁定          99年度交抗字第27號
抗  告  人
即受處分人  甲○○
上列抗告人因違反道路交通管理處罰條例案件，對於交通部公路
總局高雄區監理所所為之處分聲明異議，不服臺灣高雄地方法院
中華民國98年11月30日裁定（98年度交聲字第2777號），提起抗
告，本院裁定如下：
    主  文
抗告駁回。
    理  由
一、抗告意旨略以：抗告人同友人合租高雄縣旗山鎮旗尾村之土
    地，種植芭樂、蕃茄等物，在98年八八水災時一夕毀損，且
    因交通中斷，無法回阿蓮鄉，並非原裁定書所指阿蓮鄉交通
    中斷。抗告人因酒後駕車被警查獲，經台灣高雄地方法院檢
    察署檢察官以97年度偵字第6100號為緩起訴處分，抗告人並
    已經繳納3 萬元，應可以折抵交通罰鍰，爰依法提起抗告，
    請求撤銷原裁定云云。
二、原審以：(一)按受處分人，不服第8 條主管機關所為之處罰，
    得於接到裁決書之翌日起20日內，向管轄地方法院聲明異議
    ；交通法庭認聲明異議不合法律上之程式或其異議權已經喪
    失者，應以裁定駁回之，但其不合法律上之程式可補正者，
    應先定期命為補正，逾期不補正者，即予駁回，道路交通管
    理處罰條例第87條第1 項、道路交通案件處理辦法第18條分
    別定有明文。又按處理違反道路交通管理事件，有關文書送
    達之程序，依行政程序法之規定，違反道路交通管理事件統
    一裁罰基準及處理細則第5 條亦有明文。再按送達，於應受
    送達人之住居所、事務所或營業所為之，行政程序法第72條
    第1 項前段定有明文。(二)經查：1.異議人甲○○於民國97年
    2 月3 日下午2 時38分許，飲酒後駕駛車牌號碼9W-6766 號
    自用一般小客車，行經台28線道崙頂路段，經警攔檢，測得
    異議人呼氣酒精濃度達每公升0.56毫克，為警製單舉發，嗣
    由原處分機關依道路交通管理處罰條例第35條第1 項第1 款
    及第24條第1 項第2 款之規定，裁處異議人罰鍰新臺幣（下
    同）49,500元，吊扣駕駛執照12個月，並施以道安講習之處
    分，且上開裁決書已由郵政機關於98年9 月2 日送達異議人
    之戶籍地高雄縣阿蓮鄉○○村○○路72巷18號5 樓之2 ，由
    該處所之接收郵件人員即龍鳳宮廷管理委員會人員收受等情
    ，此有高雄市政府警察局高市警交字第NO0000000 號舉發違
    反道路交通管理事件通知單、交通部公路總局高雄區監理所
    高監自裁字第裁80-NO0000000號違反道路交通管理事件裁決
    書、送達證書、異議人個人基本資料在卷足憑（見本院卷第
    6 至6 至7 、10、16頁）。(二)是依前開行政程序法之規定，
    交通部公路總局高雄區監理所所為之上開裁決處分，已於98
    年9 月2 日生送達之效力，又異議人之戶籍地在高雄縣阿蓮
    鄉，與交通部公路總局高雄區監理所之所在（高雄縣鳳山市
    ○○路361 號），並非同一鄉鎮市，依法院訴訟當事人在途
    期間標準第4 條第2 款第2 目規定，應加計在途期間4 日，
    故異議人如欲聲明異議，應於接到裁決書之翌日起24日內，
    即98年9 月28日（98年9 月26日為星期六，故延至98年9 月
    28日）以前向原處分機關具狀聲明異議。惟異議人於98年10
    月1 日始向交通部公路總局高雄區監所理具狀聲明異議，此
    有上開聲明異議狀蓋有該所98年10月1 日收文章附卷可稽（
    見本院卷第3 頁），顯已逾20日不變期間，揆諸前揭說明，
    異議人就本件裁決處分所為之異議為不合法，且屬不得補正
    之情形，依法自應予以駁回。(三)至異議人聲明異議雖以：異
    議人上開違規行為，業經臺灣高雄地方法院檢察署檢察官以
    97年度偵字第6100號予以緩起訴處分確定，異議人已履行緩
    起訴處分向國庫支付30,000元，異議人八八風災重區交通全
    斷，無法自阿蓮鄉如期申訴，請求撤銷原處分云云，惟查，
    本院電詢高雄縣阿蓮鄉公所，關於異議人上開高雄縣阿蓮鄉
    ○○村○○路72巷18號之住處，在98年9 月間有無因八八風
    災致對外道路中斷乙節，經該鄉公所技士回稱，該處於98年
    9 月間並無道路中斷情形等語，此有本院公務電話紀錄1 紙
    在卷可稽（見本院卷第15頁），足見異議人並無事實上不能
    於前揭期間內聲明異議之事由，異議人前揭所指，洵無可採
    ，併此敘明等情。
三、經查：抗告人於98年9 月2 日收受高雄區○○○○○道路交
    通管理事件裁決書，有送達證書1 份附卷可稽。抗告人遲至
    98年10月1 日始聲明異議，已逾法定聲明異議20日之不變期
    間，告訴人雖以其身在高雄縣旗山鎮旗尾村，種植作物，因
    98年八八水災之故交通中斷，無法回阿蓮鄉為由，指摘原裁
    定不當。惟查抗告人不僅無法舉證證明於98年9 月2 日收受
    高雄區○○○○○道路交通管理事件裁決書起20日內，在客
    觀上已經交通中斷而無法回到高雄縣阿蓮鄉，且此項法定聲
    明異議不變期間，並不因交通中斷而得變更（按依行政程序
    法第50條規定：「因天災或其他不應歸責於申請人之事由，
    致基於法規之申請不能於法定期間內提出者，得於其原因消
    滅後十日內，申請回復原狀。如該法定期間少於十日者，於
    相等之日數內得申請回復原狀。」，「申請回復原狀，應同
    時補行期間內應為之行政程序行為。」，「遲誤法定期間已
    逾一年者，不得申請回復原狀。」，係申請回復原狀之規定
    ，抗告人如認為在客觀上因天災或其他不應歸責於抗告人之
    事由，致不能於法定期間內聲明異議，仍應先聲請回復原狀
    同時聲明異議，不能直接聲明異議），原審因而裁定駁回異
    議，並無不當。本件抗告，並無理由，應予駁回。
據上論結，應依道路交通案件處理辦法第26條，刑事訴訟法第41
2 條，裁定如主文。
中    華    民    國    99    年    1     月    28    日
                刑事第五庭    審判長法  官  曾永宗
                                    法  官  鍾宗霖
                                    法  官  任森銓
以上正本證明與原本無異。
不得再抗告。
中    華    民    國    99    年    1     月    28    日
                                    書記官  呂素珍

司法院資訊處製作；財團法人民間司法改革基金會備份。
